【裁判字號】    98,簡上,945
【裁判日期】    981015
【裁判案由】    詐欺
【裁判全文】
臺灣板橋地方法院刑事判決             98年度簡上字第945號
上  訴  人  臺灣板橋地方法院檢察署檢察官
被      告  甲○○
上列被告因詐欺案件，上訴人不服本院於民國98年6 月10日以98
年度簡字第4315號所為之第一審判決（聲請簡易判決處刑案號：
臺灣板橋地方法院檢察署98年度偵字第10994 號），提起上訴，
檢察官復移送併辦（臺灣臺中地方法院檢察署98年度偵字第1487
3 號、第18979號），本院管轄之第二審合議庭判決如下：
    主  文
原判決撤銷。
甲○○幫助意圖為自己不法之所有，以詐術使人將本人之物交付
，處拘役肆拾日，如易科罰金，以新臺幣壹仟元折算壹日。緩刑
貳年。
    事  實
一、甲○○已預見將自己之金融機構帳戶存摺、提款卡及密碼提
    供給不相識之人使用，足以幫助他人提領詐欺之犯罪所得，
    竟仍不違背其本意，於民國98年3 月13日16時許，在臺北縣
    江子翠捷運站，將其所有之彰化商業銀行水湳分行帳號：00
    000000000000號帳戶（以下簡稱彰化銀行帳戶）之存摺、提
    款卡及密碼，交付有意為詐欺犯罪之真實姓名年籍不詳成年
    人士使用。嗣該不詳人士所屬之詐欺集團其他成年成員即分
    別基於意圖為自己不法所有之詐欺犯意，先後為下列詐欺取
    財犯行，款項均指定匯入甲○○之上開彰化銀行帳戶內，甲○○即以此方式幫助該詐欺集團成員詐騙財物：
（一）於96年3 月間，由某詐欺集團成年成員在雅虎奇摩拍賣網
      站上，假意刊登有GUCCI 名牌包欲出售之訊息，適丙○○
      於瀏覽該訊息後陷於錯誤而與之洽購，並於同月16日18時
      16分許，依指示前往慶豐銀行信義分行自動櫃員機匯款新
      臺幣（下同）5,500 元至甲○○彰化銀行帳戶內，旋遭提
      領而出。
（二）於同月間，另由某詐欺集團成年成員在雅虎奇摩拍賣網站
      上，佯稱有「100 ﹪REAL CHANEL A26717小羊皮黑白康朋
      系列長夾」意欲出售，適丁○○於瀏覽該拍賣訊息後陷於
      錯誤，進而與之洽購而下標購買，並於同月16日19時36分
      許，依該詐欺集團成員指示匯款1 萬8 千元至甲○○彰化
      銀行帳戶之中，其後同遭提領一空。
（三）另於同月間，再由某詐欺集團成年成員在雅虎奇摩拍賣網
      站上，刊登有「香奈兒經典粉色荔枝皮側肩包」欲出售之
      不實訊息，適乙○○於瀏覽該項訊息後陷於錯誤而下標購
      買，而於同月16日19時42分許，依前述詐欺集團成員指示
      匯款12,221元至甲○○彰化銀行帳戶內，最後亦遭提領完
      畢。
（四）嗣經丙○○、丁○○、乙○○均未收得前開物品而發覺有
      異，並分別報警處理後，始循線查悉上情。
二、案經乙○○訴由臺北縣政府警察局三峽分局報告臺灣板橋地
    方法院檢察署檢察官偵查後聲請以簡易判決處刑，暨丙○○
    訴由臺北市政府警察局信義分局報告臺灣臺中地方法院檢察
    署檢察官移送併辦。
    理  由
一、證據能力：本案被告甲○○之前後供述，及被告以外之人於
    審判外之警詢陳述暨相關筆錄、書證（以下所引據者），檢
    察官、被告均未於本案言詞辯論終結前聲明異議，本院審酌
    該等陳述之筆錄記載於作成時之情況，亦無何等違背刑事訴
    訟程序或顯不可信之情形，倘以之作為本案認定犯罪事實之
    基礎，尚屬適當，爰依刑事訴訟法第156 條第1 項、第159
    條之5 等規定，認均具有證據能力。
二、上揭犯罪事實，業據被告於本院審理時自白不諱，核與證人
    即被害人乙○○、丁○○、丙○○分別於警詢中指述之情節
    相符，並有上開彰化銀行帳戶開戶及交易明細資料乙份、慶
    豐銀行自動櫃員機交易明細表、中國信託商業銀行交易明細
    表、乙○○之臺南原佃郵局存摺影本等資料在卷可憑，足認
    被告上開自白與事實相符，堪予採信。從而本案事證明確，
    被告犯行堪予認定，應依法論科。
三、核被告所為，係犯刑法第30條第1 項前段、第339 條第1 項
    之幫助詐欺取財罪。被告以提供帳戶之單一行為，幫助詐欺
    集團向被害人乙○○、丁○○、丙○○詐騙財物，同時觸犯
    三個幫助詐欺取財罪，為同種想像競合犯，應依刑法第55條
    規定，從幫助詐欺取財罪一罪處斷。再者，被告係基於幫助
    之犯意，提供帳戶之存摺、提款卡及密碼予不詳人士所屬詐
    欺集團，為該詐欺集團之詐騙財物犯行提供助力，並非直接
    參與詐欺取財之構成要件行為，係幫助犯，爰依刑法第30條
    第2 項之規定減輕其刑。被告幫助詐欺集團成員詐騙丁○○
    、丙○○財物之犯行，雖未據檢察官聲請以簡易判決處刑，
    然此部分與聲請簡易處刑之幫助詐取乙○○財物部分，有想
    像競合犯之裁判上一罪關係，為聲請簡易判決處刑效力所及
    ，並經檢察官移送併辦，本院自得併予審究。
四、原審依卷內現存卷證，認被告犯行明確而依法論科，固非無
    見，惟未及審酌被害人丁○○、丙○○部分之犯罪事實，稍
    有未洽，上訴人據此為由提起上訴，自屬有理，原審判決既
    有上述可議之處，即屬不能維持，應由本院管轄之第二審合
    議庭予以撤銷改判。爰審酌被告所為擾亂金融交易往來秩序
    ，助長詐騙財產犯罪之風氣，增加被害人尋求救濟之困難，
    惟其素行良好，暨其犯罪之動機、目的、被害人遭詐騙之金
    額，及被告業已坦承犯行之犯後態度良好等一切情狀，量處
    拘役40日，並諭知易科罰金之折算標準。末查被告前未曾因
    故意犯罪而受有期徒刑以上刑之宣告，有臺灣高等法院被告
    前案紀錄表一份在卷可考，其因一時失慮致罹刑典，惟已坦
    承犯錯，並與上開被害人分別達成和解，並已賠償其等相關
    損失，有被告匯款至被害人丁○○、乙○○帳戶之各該單據
    在卷供參，另有被害人丙○○當庭簽收賠償金確認數額無誤
    之本院審理筆錄可為查證，堪認經此偵審程序之教訓，被告
    當已知所警惕，信無再犯之虞，本院審酌上情，認前揭所宣
    告之刑，以暫不執行為適當，爰併予宣告緩刑2 年，以啟自
    新，再觀後效。
據上論斷，應依刑事訴訟法第455 條之1 第1 項、第3 項、第
369 條第1 項前段、第364 條、第299 條第1 項前段，刑法第30
條第1 項前段、第2 項、第339 條第1 項、第55條、第41條第1
項前段、第74條第1 項第1 款，刑法施行法第1 條之1 第1 項、
第2項前段，判決如主文。
本案由檢察官蘇振文到庭執行職務。
中    華    民    國    98    年    10    月    15    日
                  刑事第六庭  審判長法  官  胡堅勤
                                    法  官  林家賢
                                    法  官  盧軍傑
上列正本證明與原本無異。
不得上訴。
                                    書記官  周玉茹
中    華    民    國    98    年    10    月    15    日
附錄本案論罪科刑法條全文：
刑法第339條
意圖為自己或第三人不法之所有，以詐術使人將本人或第三人之
物交付者，處5 年以下有期徒刑、拘役或科或併科1,000 元以下
罰金。
以前項方法得財產上不法之利益或使第三人得之者，亦同。
前二項之未遂犯罰之。


司法院資訊處製作；財團法人民間司法改革基金會備份。
